【裁判字號】    95,上易,910
【裁判日期】    951116
【裁判案由】    詐欺
【裁判全文】
臺灣高等法院臺中分院刑事判決         95年度上易字第910號
上  訴  人
即  被  告  丙○○
選任辯護人  楊錫楨  律師
上列上訴人因詐欺案件，不服臺灣彰化地方法院94年度易字第13
73號中華民國95年6月6日第一審判決（起訴案號：臺灣彰化地方
法院檢察署94年度偵緝字第472號） ，提起上訴，本院判決如下
：
    主    文
原判決撤銷。
丙○○無罪。
    事    實
一、本件公訴意旨略以：被告丙○○原係臺灣山葉機車工業股份
    有限公司（下稱山葉公司）之機車經銷商，惟其後於民國八
    十八年六月間，因經營不善而遭山葉公司終止機車經銷資格
    ，詎竟基於意圖為自己不法所有之概括犯意，隱匿此事實，
    自八十八年七月一日起至同年八月十六日止，連續向另一機
    車經銷商丁○○詐稱須調借機車販售，致丁○○信陷於錯誤
    ，誤以為丙○○於調借機車交付客戶後即會支付車款，先後
    共交付二十九部值新臺幣（下同）一百零四萬五千四百元之
    機車予被告丙○○，被告丙○○隨即陸續轉售不知情之客戶
    ，並將販售機車所得款項供己花用，嗣經丁○○察覺有異，
    催討無著，始知受騙，因認被告丙○○連續犯刑法第三百三
    十九條第一項之詐欺取財罪嫌云云。
二、按犯罪事實應依證據認定之，無證據不得認定犯罪事實，刑
    事訴訟法第一百五十四條第二項定有明文。又告訴人之告訴
    ，係以使被告受刑事訴追為目的，是其陳述是否與事實相符
    ，仍應調查其他證據以資審認；再認定不利於被告之事實須
    依積極證據，苟積極證據不足為不利於被告事實之認定時，
    即應為有利於被告之認定，更不必有何有利之證據（最高法
    院五十非台上字第一三○○號、三十年上字第八一六號判例
    參照），本件公訴人認被告犯罪，係以告訴人之指訴及其所
    提之被告調借機車明細表暨台灣彰化地方法院八十九年執字
    第二九七九號債權憑證記載被告尚積欠告訴人一百零四萬五
    千四百元等為據。訊據被告坦承有向告訴人調借二十八部機
    車販售，積欠告訴人一百零四萬五千四百元之事，然堅決否
    認犯詐欺罪，辯稱：伊與告訴人均係山葉機車之經銷商，告
    訴人知悉伊已喪失經銷商資格，伊於調貨期間有返還部分款
    項，售車所得或被其他債權人取走，或因債權人以販售之機
    車款折抵，調貨期間伊並有提供未設定抵押之彰化縣秀水鄉
    ○○段八九二、八九四二筆土地及已設定抵押之彰化縣鹿港
    鎮○○段一七三號土地及其上之建物供告訴人選擇設定抵押
    權，告訴人選擇後筆房地設定，因該筆房地已有他人設定抵
    押，致告訴人於該筆房地拍賣後未能分得款項，如告訴人選
    擇當時未設定之土地供擔保則其債權將已獲得清償等語。經
    查依告訴人所提之調貨明細表上記載被告於八十八年七月
    二十日償付五萬元、同年七月二十三日償付九萬元、同年八
    月九日償付四千八百元、同年八月十八日償付五萬元，且其
    中ＹＪ－９０Ｃ號機車係汰舊換新二千五百元。證人戊○
    於本院證述：我與被告、告訴人認識很多年，都是三葉機車
    聯營的股東，Ａ線是弘葉股份有限公司（下稱弘葉公司），
    Ｂ線是鎰誠股份有限公司（下稱鎰誠公司），這是所有經銷
    商出資合組的公司，被撤銷經銷商的的資格，公司也會跟被
    撤銷人結清所繳交的股金，我知道被告被取消三葉機車經銷
    資格的事情，公司每個月都會開會，會宣布一些訊息，如生
    意上面還有經銷商的問題等，只要有人被取消經銷資格，都
    會在會議上宣布，因為大家都是股東，都在經銷機車，開會
    時，我不知道告訴人有沒有在場，但公司有聘請經理、業務
    ，一定要告知經銷商重要訊息等語。參以告訴人於偵查中先
    陳述：被告原本在戶籍地開機車行，因欠地區經銷商的錢，
    所以無法向公司調貨，才向我調貨等語（見他字第二七七六
    號卷第二十四頁），再證述：因為被告向山葉調不到車才向
    我調等語（見偵緝四七二號卷），於原審證述：與被告是機
    車同業，如果要向機車公司出車，需要先行辦理抵押，機車
    公司才會出車給我們等語（見原審卷第一○九頁），於本院
    證述：伊係鎰誠公司之股東，被告的機車行是在市內，我的
    是在市外，相距四、五公里，彰鹿路鹿港地區就只有我們二
    家機車行等語，而被告原係鎰誠公司之股東 (見卷附鎰誠公
    司股東名冊)，告訴人是否不知被告於調車販賣時已喪失經
    銷商之資格即非無疑。告訴人丁○○於偵查時證稱：因為
    與被告都是經銷商認識，所以互相調借機車，基於友情關係
    才同意調車等語（見偵緝四七二號卷第二十三、二十四頁）
    ，此從被告自八十八年七月一日起至同年八月十六日間陸續
    調機車販售，僅於上述時日交付部分款項可徵。告訴人於本
    院另證述：被告打電話給我，要幫我賣機車，我沒有問他為
    什麼要幫我賣機車，被告所開的票沒有兌現，他主動提出不
    動產供我設定抵押權擔保，有房子及共有的土地，共有土地
    共有人太多，沒有幾坪，所以才未設定等語。證人乙○○於
    本院證述：平常我幫忙被告經銷機車，在八十八年七月份的
    時候，被告因為資金週轉不良，被取消機車經銷商資格，賣
    機車的錢，有的是債權人拿去，有的是債權人來牽車，用來
    抵債，被告有拿不動產給丁○○設定抵押擔保，其中一筆秀
    水共有的土地丁○○不要，後來他選擇鹿港的房子設定抵押
    等語。又告訴人原所有坐落彰化縣秀水鄉○○段八九二、八
    九四號之土地，經債權人顏秀真聲請查封拍賣結果由債權人
    顏秀真以一百二十八萬元承受，有本院函調之台灣彰化地方
    法院八十八年度執字第九三二九號卷可參。綜上所述，被告
    所辯尚非無據，核其所為與刑法詐欺取財罪之要件不合，此
    外且查無其他證據足認被告犯詐欺取財罪行，原審未詳細勾
    稽，遽為科刑之諭知，尚有未洽，被告上訴否認犯罪有理由
    ，應由本院將原審判決撤銷改判，另為無罪之諭知。
三、據上論斷，應依刑事訴訟法第三百六十九條第一項前段、第
    三百六十四條、第三百零一條第一項，判決如主文。
本案經檢察官甲○○到庭執行職務。
中    華    民    國    95    年    11    月    16    日
              刑事第九庭  審判長法  官  陳  筱  珮
                                法  官  余  仕  明
                                法  官  康  應  龍
上列正本證明與原本無異。
不得上訴。
                                書記官  姚  錫  鈞
中    華    民    國    95    年    11    月    17    日
                                                      Ｒ


司法院資訊處製作；財團法人民間司法改革基金會備份。
